臺灣高等法院刑事判決　　　　　　　　　96年度軍上字第30號
上　訴　人
即　被　告　甲○○
上列上訴人因違反職役職責案件，不服國防部高等軍事法院96年
度上訴字第32號，中華民國96年4月2日第二審判決（起訴案號：
國防部北部地方軍事法院檢察署96年偵緝字第008號），提起上
訴，本院判決如下：
    主  文
上訴駁回。
    理  由
一、按當事人不服高等軍事法院宣告有期徒刑之上訴判決者，得
    以判決違背法令為理由，向高等法院提起上訴；上訴最高法
    院或高等法院之案件，準用刑事訴訟法關於上訴第三審之規
    定，軍事審判法第181條第5項、第206條第1項但書分別定有
    明文，是本院受理有關軍事法院移送審判之上訴案件，應依
    刑事訴訟法關於上訴第三審之規定。而提起第三審上訴，應
    以原判決違背法令為理由，係屬法定要件。如果上訴理由狀
　　並未依據卷內訴訟資料，具體指摘原判決不適用何種法則或
  　如何適用不當，自應認其上訴為違背法律上之程式，予以駁
    回。或上訴理由狀，雖指摘原判決有違背法令，但未指明原
    判決有如何違法事由之具體情事，僅泛言有何條款之違法而
    無具體情事，或顯與法律規定得為第三審上訴理由之違法情
    形不相適合者，均應認其上訴為違背法律上之程式，予以駁
    回（最高法院76年台上字第5771號判例可資參照）。
二、本件上訴意旨略以：(一)「私人物品已帶走，剩軍中物品」：
    被告入營時並未帶私人物品，僅帶金錢報到，並非有私人物
    品已帶走，剩軍中物品留下，所以被告並不是有預謀策劃逃
    亡，而是臨時起意；(二)「離役後沒有與單位聯絡」、「沒有
    主動與部隊聯繫」、「家人勸我返營，我仍沒返營」：離營
    逃亡時有請爸媽代聯繫高雄左營的營區和新訓長官，但得到
    的答案是都撥交了，也沒有辦法，所以並非沒有主動聯絡單
    位和部隊；家人勸伊返營，伊跟家人說給伊幾天時間適應，
    心情平穩時，會去投案面對，聯繫憲兵將伊帶回投案，並非
    不打算回去或想長期脫逃，有諸多違背法令，及對判決結果
    有所影響，請求撤銷原判決，發回更審云云。
三、本件原判決維持第一審論處上訴人甲○○以意圖長期脫免職
    役而離去職役罪，處有期徒刑十月，駁回上訴人在第二審之
    上訴，係以：(一)被告業已坦白承認其於前揭時、地逾假未歸
    ，潛逃在外之事實（見一審卷第26頁至第27頁，原審卷第15
    頁、第26頁、第30頁至第31頁），核與基隆憲兵隊96年1月
    21日憲定字第0960000015號緝獲逃亡官兵解送表所附被告調
    查筆錄記載情節相符，而被告離去職役後，亦經海軍陸戰隊
    學校於95年11月1日以潤總字第0950001967號發布離營通報
    ，有通報影本在卷可稽（南軍檢偵卷第8頁）；(二)被告於原
    審時自承：「我於收假當 (29)日11時就起意要逃亡不回部
    隊」、「我沒有與部隊聯繫」、「家人有勸我返營，我仍沒
    有返營」，及於一審時供稱：「沒有主動與部隊聯繫，我害
    怕回部隊被法辦，但有跟父母聯繫，請他們資助我金錢，他
    們要我回來投案，可是我依然沒有回去投案」等語（見原審
    卷第15頁、第30頁至第31頁、一審卷第27頁），及被告輔導
    長賴思瑋中尉於偵查中結證稱：「曾員 (指甲○○)... 應
    於95年10月29日21時返營收假，卻逾假未歸」、「他私人物
    品已帶走，剩軍中物品」、「離役後沒有與單位聯絡」、「
    95年10月27日中午才剛到部，第1次休假就沒有回來... 」
    等語（見南軍檢偵卷第17頁至第18頁）；(三)被告離去職役長
    達近3月，始向基隆憲兵隊投案等情，足徵被告確有長期脫
    免職役之意圖，因而認定被告犯罪事證明確，並認第一審判
    決已審酌被告身為現役軍人，當守法重紀，專心服役，竟率
    爾離去職役潛逃在外長達3月，法紀觀念顯屬淡薄，惟念其
    年輕識淺，為挽回女友感情，一時失慮致罹刑典，且前無刑
    案前科紀錄，及犯後已知悔悟、坦承犯行等情狀判處被告有
    期徒刑十月，認事用法及量刑並無不當，而駁回被告第二審
    之上訴。從形式上觀察，原判決並無何違背法令之情形存在
    。而被告上訴理由，僅空言爭執「其入營時並未帶私人物品
    ，僅帶金錢報到，其逃亡是臨時起意」、「有主動聯絡單位
    和部隊」、「有跟家人說心情平穩時會去投案」云云；然判
    斷上訴人是否具有長期脫免職役而離去職役意圖，乃事實審
    法院綜合各項客觀證據以認定，與上訴人是否為臨時起意，
    或有無單位和部隊主動聯絡等因素，並非絕對關係，上訴人
    已離去職役長達三月，始向憲兵隊投案，即已有長期脫免職
    役並離去職役之事實，事實審法院取捨證據、認定事實之職
    權行使，難謂有何違背法令可言。上訴意旨未依據卷內訴訟
    資料，具體指摘原判決不適用何種法則或如何適用不當，乃
    徒憑己見，就原判決已論斷說明之事項，重為事實之爭辯，
    任指原判決有上訴意旨指摘之違誤，核與前揭法律所示得為
    第三審上訴理由之違法情形不相適合。其上訴自屬違背法律
    上之程式，應予駁回。
據上論斷，應依軍事審判法第206條第1項但書，刑事訴訟法第39
5條前段，判決如主文。
中　　華　　民　　國　　96　　年　　6 　　月　　6 　　日
　　　　　　　　　刑事第十五庭  審判長法　官  吳昭瑩
　　　　　　　　　　　　　　　　　    法　官  蘇隆惠
　　　　　　　 　 　　　　　　　　　　法　官  李正紀
以上正本證明與原本無異。
不得上訴。
                                      書記官  鄭信昱
中　　華　　民　　國　　96　　年　　6 　　月　　7 　　日
